# 请教陈版：集体所有制企业改制为有限公司时评估增值是否入账的问题

提问人：C15K51 时间：2022-12-07 13:28:19
背景：一集体所有制企业A2021年进行了改制，改制时根据相关规定，进行了核资、评估等程序；评估结果经当地国资委备案，由职工大会、主管单位即母公司B同意、后进行了工商登记变更。其中主管单位母公司B也为集体所制企业，受当地国资委直接监管，当地国资委有出文要求各监管单位的评估、备案要求与国有企业保持一致。
问题：改制时评估增值 2 亿元，是否需要根据评估结果调整账面资产、负债原值。
认为需要调整的：主要是根据《企业会计准则解释第 2 号》：“（二）企业进行公司制改制的，应以经评估确认的资产、负债价值作为认定成本，该成本与其账面价值的差额，应当调整所有者权益”，其中未对公司制改制进行限定，集体所有制改制为有限公司也应属于该范围，应进行调整；同时公司虽然是全民所有制企业，但是也受国资直接监管，应该参照全民所有制企业的改制要求，按评估价进行调整。
认为不应该调整的意见认为全民所有制改制为有限公司只是公司形式的变动，不应该按评估值调整A公司相应资产负债的价值。
根据历年IPO公司历史沿革，集体制改制大多集中在20-30年前，且多数公司为改之前已经买断或自成立即不涉及集体资本，《企业会计准则解释第 2 号》是 2008 年才发布，相应的案例的会计处理并不受其影响，想请教下陈版主对这个问题的看法，感谢。

回答人：chenyiwei
集体企业改制类似于全民企业改建为公司制企业，一般认为是应当按照评估值进行账务调整的。调账的具体处理与全民企业改制为公司时类似。